臺北高等行政法院判決　　　　　　　　　　　　　　　九十三年度簡字第四七三號
　　原　　　告　甲○○
　　被　　　告　財政部臺灣省北區國稅局
　　代　表　人　許虞哲（局長）
右當事人間因綜合所得稅事件，原告不服財政部中華民國九十三年三月十日台財訴字
第０九二００七五七六六號訴願決定，提起行政訴訟。本院判決如左：
　　主 　　 文
原告之訴駁回。
訴訟費用由原告負擔。
　　事  　　實
一、事實概要：原告係甲○○建築師事務所負責人，八十七年度綜合所得稅結算申報
    不服被告初查核定執行業務所得，申經被告復查結果，變更核定為新台幣（下同
    ）三八、一九七元，原告未提起訴願而告確定。惟被告除依稅捐稽徵法施行細則
    第十二條規定補徵稅額三八、一九七元外，復就上開復查決定應納稅額依稅捐稽
    徵法第三十八條規定，加計行政救濟利息四、○七○元，並於九十二年三月十二
    日復查決定送達原告時併填發繳款書請原告繳納。原告業於九十二年三月二十五
    日繳納本稅三八、一九七元，然對加計利息部分不服，主張原核定加計行政救濟
    利息期間應以二個月為準云云，申經復查結果，未獲准變更，提起訴願，亦遭決
    定駁回，遂向本院提起行政訴訟。
二、兩造聲明：
　(一)原告聲明：
    1.撤銷原處分、復查決定及訴願決定。
    2.訴訟費用由被告負擔。
  (二)被告聲明求為判決：駁回原告之訴。
    1.駁回原告之訴。
    2.訴訟費用由原告負擔。
三、兩造主張：
　(一)原告起訴意旨略謂：
　　1.按「稅捐稽徵機關對有關復查之申請，應於接到申請書後二個月內復查決定，
　　　並作成決定書，通知納稅義務人。」，此為稅捐稽徵法第三十五條第四項所明
　　　定。次按最高行政法院八十五年判字第一五九三號判決及八十六年判字第四二
　　　七號判決，認遲延決定期限係稅捐機關之違失，不應要求納稅義務人負擔此期
　　　間之利息，因此復查決定逾二個月時間部分不應計息。
　　2.本件復查決定申請內容單純明確，被告也因復查申請為有理由，准予變更執行
　　　業務所得為零，稅額減為三八、一九七元，惟被告未於捐稽徵法第三十五條第
      四項明定之二個月期限內作成復查決定。按被告內部人員皆為專業官員，辦案
      效率卻遠遠未達法定標準。按利息之支出，係因所需求之間而產生，即應由需
      求者負擔方屬公平合理，更不能以想像應有何種利益，而須負擔利息。因此法
      定「二個月」復查期限以外時間，係被告非法延誤之時間需求，不應由納稅義
      務人負擔此非法延誤時間所加計之利息。揆諸上揭法律規定及判決，被告之處
      分，顯於法不合。
  (二)被告答辯意旨略謂：
    1.按「：：稅捐稽徵機關對有關復查之申請，應於接到申請書後二個月內復查決
      定，並作成決定書，通知納稅義務人。」、「前項期間屆滿後，稅捐稽徵機關
      仍未作成決定者，納稅義務人得逕行提起訴願。」、「經依復查、訴願或行政
      訴訟程序終結決定或判決，應補繳稅款者，稅捐稽徵機關應於復查決定，或接
      到訴願決定書，或行政法院判決書正本後十日內，填發補繳稅款繳納通知書，
      通知納稅義務人繳納；並自該項補繳稅款原應繳納期間屆滿之次日起，至填發
      補繳稅款繳納通知書之次日止，按補繳稅額，依原應繳納稅款期間屆滿之日郵
      政儲金匯業局之一年期定期存款利率，按日加計利息一併徵收。」、「納稅義
      務人未繳納稅款而申請復查，稅捐稽徵機關於復查決定通知納稅義務人時，應
      就復查決定之應納稅額，依本法第三十八條第三項後段規定加計利息填發繳款
      書，一併通知納稅義務人繳納。」，分別為稅捐稽徵法第三十五條第四項、第
      五項、第三十八條第三項及同法施行細則第十二條所明定。
    2.本件原告八十七年度綜合所得稅行政救濟係為繳納稅款而申請復查案件，其應
      補徵稅額經被告復查決定變更為三八、一九七元，嗣被告所屬新竹市分局依稅
      捐稽徵法施行細則第十二條規定，就復查決定應納稅額依稅捐稽徵法第三十八
      條規定，依原繳納稅款期間屆滿之郵政儲金匯業局之一年期定期存款利率，按
      日加計復查期間利息四、０七０元，於復查決定通知原告時併請原告繳納。茲
      原告不服，就加計利息部分，主張原核定加計行政救濟利息期間應以二個月為
      準云云。查原告不服被告核定其八十七年度綜合所得稅應補稅額四八、二七八
      元，依稅捐稽徵法第三十五條規定申請復查，經復查決定核減執行業務所得五
      五、一四九元，被告乃重行核算補徵綜合所得稅三八、一九七元，另依原限繳
      日八十九年十月十六日起至九十一年十二月二日填發補繳稅額繳納通知書之日
      止計七七八天，按原應繳納稅款期間屆滿之日郵政儲金匯業局之一年期定期存
      款利率百分之五，加計行政救濟利息四、０七０元，並發單補徵，依稅捐稽徵
      法第三十八條，對於行政救濟確定應行退補之本稅，應加計利息一併徵收或退
      還之規定，旨在漏補徵納雙方因行政救濟程序而延緩徵收或退還本稅所生之損
      失，是稅捐稽徵機關對於因行政救濟「程序終結」而「確定」應補徵稅款者，
      始應就補繳稅額依原應繳納稅款屆滿之日郵政儲金匯業局之一年期定期存款利
      率按日加計利息一併徵收或退還。原告系爭八十七年度綜合所得稅有關執行業
      務所得部分業經行政救濟確定，是被告對其應納稅額加計利息，並無違誤。次
      查納稅義務人對核定應納稅捐，本即應於原訂期限內繳畢，原告未於原繳納期
      限屆滿前繳納，又經復查決定仍有應補稅額，自應依稅捐稽徵法第三十八條規
      定就應補稅額加計行政救濟利息，況依同法第二項規定，倘納稅義務人依原繳
      納期限繳納稅款並經行政救濟程序終結之決定或判決，應退還稅款，則因行政
      救濟滋生利息即由稅捐稽徵機關承受，故依法加計利息徵收之規定已兼具公平
      性及合理性，且申請復查者依稅捐稽徵法第三十九條第一項規定暫緩移送強制
      執行，原告已申請復查享有暫免繳納稅捐之利益，基於公允原則自應於行政救
      濟程序中加計利息，是系爭利息乃因暫緩繳納稅款而生，並無因行政救濟程序
      之延滯致原告較復查前不利益之情況。至訴稱改制前行政法院判決並非判例，
      尚難援引比照適用，所述核無足採。揆諸前開法條規定，被告之處分，並無違
      誤。
    理      由
一、本件起訴時被告代表人原為林吉昌，嗣於本件訴訟程序進行中變更為許虞哲，茲
    由其聲明承受訴訟，核無不合，應予准許，合先敘明。
二、按「：：稅捐稽徵機關對有關復查之申請，應於接到申請書後二個月內復查決定
    ，並作成決定書，通知納稅義務人。：：前項期間屆滿後，稅捐稽徵機關仍未作
    成決定者，納稅義務人得逕行提起訴願。」、「經依復查、訴願或行政訴訟程序
    終結決定或判決，應補繳稅款者，稅捐稽徵機關應於復查決定，或接到訴願決定
    書，或行政法院判決書正本後十日內，填發補繳稅款繳款繳納通知書，通知納稅
    義務人繳納；並自該項補繳稅款原應繳納期間屆滿之次日起，至填發補繳稅款繳
    納通知書之次日止，按補繳稅額，依原應繳納稅款期間屆滿之日郵政儲金匯業局
    之一年期定期存款利率，按日加計利息一併徵收。」，稅捐稽徵法第三十五條第
    四項、第五項及第三十八條第三項分別定有明文。又按「納稅義務人未繳納稅款
    而申請復查，稅捐稽徵機關於復查決定通知納稅義務人時，應就復查決定之應納
    稅額，依本法第三十八條第三項後段規定加計利息填發繳款書，一併通知納稅義
    務人繳納。」，復為稅捐稽徵法施行細則第十二條所規定。
三、本件原告係甲○○建築師事務所負責人，經被告核定其八十七年度執行業務所得
    為五五、一四九元，合併核定其綜合所得總額為二、三六一、二八三元、淨額為
    一、六五三、二八三元，應補稅額為四八、二七八元。原告不服，就該事務所收
    入、文具用品及印刷費、旅費及交通費等十四項申經復查結果，獲准追認執行業
    務費用七○、九二一元，變更執行業務所得為零元，變更核定綜合所得總額為二
    、三○六、一三四元、淨額為一、五九八、一三四元，應補徵稅額變更為三八、
    一九七元，嗣被告依稅捐稽徵法施行細則第十二條規定，就復查決定應納稅額依
    稅捐稽徵法第三十八條規定，依原應繳納稅款期間屆滿之日郵政儲金匯業局之一
    年期定期存款利率，按日加計復查期間利息四、○七○元，於復查決定送達原告
    時併請原告繳納，原告對本稅部分未提起訴願而告確定，惟對加計利息部分不服
    等情，有原告八十七年度綜合所得稅結算申報書及核定通知書、復查決定書等影
    本附於原處分卷可稽，並為原告所不爭，自堪認為真正。原告雖主張加計行政救
    濟利息期間應以二個月為準等語，惟查稅捐稽徵法第三十八條第二、三項規定，
    係就漏補徵納雙方因行政救濟程序而延緩徵收或退還本稅所生之損失所為之規定
    ，本件原告未繳納稅款而依稅捐稽徵法第三十五條規定申請復查，原核定復依同
    法第三十九條第一項規定暫緩移送法院強制執行其應納稅捐，是原告因申請復查
    而得享有暫免繳納稅款之利益，應可確定，然原告因申請復查亦享有延緩繳納稅
    款之期間利益（利息收益），自應負擔緩繳稅款期間之利息。故基於公允原則，
    稅捐稽徵法第三十八條乃規定凡經復查決定行政救濟確定後，其應退或應補之稅
    款均應加計利息，並不因復查決定期間而生影響，從而被告予以加計本件利息，
    即非無據。且稅捐稽徵法第三十五條所定作成復查決定期間，係訓示規定，乃係
    促請公務員於一定期間內完成公務之訓示規定，苟稅捐稽徵機關未於期限內作成
    決定，亦僅生納稅義務人得逕行提起訴願之效果，並不因此而生不得加計利息之
    失權效果，原告所稱系爭加計行政救濟利息期間應以二個月云云，殊有誤解。又
    依稅捐稽徵法第三十八條第三項規定所為之加計利息並非行政罰，自無大法官會
    議釋字第二七五號解釋適用之餘地，併此敘明。從而本件被告所為加計利息之處
    分，揆諸首揭法條規定，並無違誤，訴願決定予以維持，亦無不合，原告之訴難
    認有理由，自應予以駁回。另本件依卷內資料，事證已臻明確，爰不經言詞辯論
    為之，併此陳明。
據上論結，本件原告之訴為無理由，爰依行政訴訟法第二百三十六條、第一百九十五
條第一項後段、第九十八條第三項前段，判決如主文。
中　　華　　民　　國　　九十三　　　年　　　十二　　　月　　　二十九　　日
                       臺 北 高 等 行 政 法 院  第 三 庭
                                                法    官  林育如
右為正本係照原本作成。
本件以訴訟事件所涉及之法律見解具有原則性者為限，始得於本判決送達後二十日內
向本院提出上訴狀並表明上訴理由，如已於本判決宣示後送達前提起上訴者，應於判
決送達後二十日內補具上訴理由（均按他造人數附繕本），且經最高行政法院許可後
方得上訴。
中　　華　　民　　國　　九十三　　　年　　　十二　　　月　　　二十九　　日
              　　　　　　　　　　　　　　　　　書 記 官　林惠堉
